臺灣屏東地方法院刑事裁定　　　　　　 110年度聲字第1424號
聲明異議人
即　受刑人　李金昇




上列聲明異議人即受刑人因違反毒品危害防制條例案件，對於臺
灣屏東地方檢察署檢察官執行之指揮（110 年度執更字第1259號
）聲明異議，本院裁定如下：
    主  文
聲明異議駁回。
    理  由
一、聲明異議意旨略以：聲明異議人即受刑人李金昇（下稱異議
    人）前因違反毒品危害防制條例案件，經本院分別以109 年
    度簡字第609 號判決判處有期徒刑2 月確定，以109 年度簡
    字1520號判決判處有期徒刑3 月確定（下稱本案）；嗣因另
    犯過失傷害、竊盜、違反槍砲彈藥刀械管制條例等案件，與
    本案合併定應執行刑，經本院以110 年度聲字第936 號裁定
    應執行有期徒刑1 年2 月確定（即110 年度執更字第1259號
    例案件），而毒品危害防制條例第20條第3 項、第23條第2
    項於民國109 年1 月15日修正公布，並於109 年7 月15日生
    效施行，修正後第20條第3 項規定：依前項規定為觀察、勒
    戒或強制戒治執行完畢釋放後，3 年後再犯第10條之罪者，
    適用前二項之規定。本案於毒品危害防制條例修正前即已繫
    屬法院，依該條例第35條之1 之立法說明，案件於修正施行
    前已繫屬於法院者，為求程序之經濟，法院應依修正施行後
    之規定處理，又本案中關於本院109 年度簡字第609 號於10
    9 年6 月30日判決，於同年8 月14日確定；本院109 年度簡
    字第1520號，於109 年10月28日判決，於同年12月12日確定
    ，自均應依職權為觀察、勒戒之裁定；修正施行審判中之案
    件則因起訴後所生法律修正情事變更事由，致檢察官之訴追
    條件有所欠缺，仍屬起訴程序違背刑事訴訟法第303 條第1
    款規定而應為不受理判決。異議人最近一次觀察、勒戒、強
    制戒治執行完畢時間距離本案犯罪時間三年以上，應再次觀
    察、勒戒之規定，則本案之起訴及判決程序均有違規定，請
    求重新審查，為適法之宣告等語。
二、按受刑人或其法定代理人或配偶以檢察官執行之指揮為不當
    者，得向諭知該裁判之法院聲明異議，刑事訴訟法第484 條
    定有明文。準此，對於執行檢察官之指揮執行聲明異議者，
    應向所執行裁判之法院為之。所稱「檢察官執行之指揮不當
    」，係指檢察官有積極執行指揮之違法及其執行方法有不當
    等情形而言，即受刑人聲明異議之客體，應以檢察官執行之
    指揮為限。倘受刑人並非針對檢察官執行之指揮認有不當，
    其所為聲明異議於程序上已難謂適法，法院自應以裁定駁回
    其異議（最高法院102 年度台抗字第404 號裁定意旨參照）
    。
三、次按109 年1 月15日修正公布、同年7 月15日施行之毒品危
    害防制條例第20條第3 項規定，犯第10條之罪於觀察、勒戒
    或強制戒治執行完畢釋放後，3 年後始再犯者，不論其行為
    係在新法施行生效前或施行生效後所為（同條例第35條之1
    第1 、2 款參照），均應適用同條第1 、2 項（即應先觀察
    勒戒或強制戒治）之規定。可知本次修法對於施用毒品者施
    以觀察勒戒、強制戒治，或依法追訴（或裁定交付審理）之
    適用範圍，係確立初犯為具「病患性犯人」之特質，應先經
    一完整之醫療處置，3 年內再犯者應依法追訴（或裁定交付
    審理），3 年後再犯則裁定觀察勒戒。而3 犯以上如距最近
    一次觀察、勒戒或強制戒治執行完畢釋放後，已逾3 年者，
    其間縱經判刑、執行，究與觀察勒戒或強制戒治已經完整之
    治療療程不同，無法補充或替代上開之醫療處置，均應再予
    觀察勒戒之機會，方為適法( 最高法院109 年度台上字第
    3240號判決意旨參照) 。又新修正之毒品危害防制條例第35
    條之1 規定：「本條例108 年12月17日修正之條文施行前犯
    第10條之罪之案件，於修正施行後，依下列規定處理：一、
    偵查中之案件，由檢察官依修正後規定處理。二、審判中之
    案件，由法院或少年法院（地方法院少年法庭）依修正後規
    定處理；依修正後規定應為不起訴處分或不付審理之裁定者
    ，法院或少年法院（地方法院少年法庭）應為免刑之判決或
    不付審理之裁定。三、判決確定尚未執行或執行中之案件，
    適用修正前之規定」，該條第三款之修法理由謂：於該條例
    修正施行前犯第10條之罪，而於修正施行後，判決確定尚未
    執行或執行中之案件，基於法安定性原則，仍適用修正施行
    前之規定。
四、經查：
  ㈠異議人於本案係分別於①109 年1 月22日犯施用第二級毒品
    罪，經本院於109 年6 月30日以109 年度簡字第609 號判決
    判處2 月有期徒刑，並於109 年7 月29日判決確定，經臺灣
    屏東地方檢察署以109 年度執字第4973號指揮執行，及②於
    108 年6 月8 日犯施用第二級毒品罪，經本院於109 年10月
    28日以109 年度簡字第1520號判決判處3 月有期徒刑，並於
    109 年12月12日判決確定，經臺灣屏東地方檢察署以110 年
    度執字第185 號指揮執行在案，有本院依職權查詢之上述案
    號判決、臺灣高等法院被告前案紀錄表在卷可參，本院上述
    ①案部分係在新修正毒品危害防制條例109 年7 月15日施行
    生效前，即已經判決，嗣本案判決確定後，由檢察官核發執
    行指揮書執行，非屬毒品危害防制條例第35條之1 第1 、2
    款所指，於新法修正前所犯而於新法修正後偵查、審判中之
    案件，自無依該兩款規定適用新法之問題，②案部分於109
    年10月28日依修正前毒品危害防制條例為判決後，並未提起
    上訴致判決於109 年12月12日確定，依上開新修正毒品危害
    防制條例第35條之1 第3 款規定，判決確定尚未執行或執行
    中之案件，適用修正前之規定，本院上述2 案判決形式上似
    亦無任何違法之處。
  ㈡本件異議人並非就檢察官對於本案之執行或其方法有違法情
    事予以指摘，而係對檢察官就本案未適用新修正毒品危害防
    制條例向法院聲請觀察、勒戒而逕提起公訴，惟此並非聲明
    異議程序所得審究，業如上述。從而，檢察官所為之執行指
    揮，係依照本案確定判決據以執行，並無何違法或不當之處
    ，本件聲明異議為無理由，應予駁回。
五、依刑事訴訟法第486條，裁定如主文。
中    華    民    國   110    年    11    月    15    日
                  刑事第一庭    法  官  涂裕洪
以上正本證明與原本無異。
如不服本裁定應於收受送達後五日內向本院提出抗告書狀敘述抗
告之理由抗告於臺灣高等法院高雄分院。
中    華    民    國   110    年    11    月    15    日
                                書記官  黃振法